臺灣板橋地方法院刑事判決　　　　　　　　　　　　九十三年度簡上字第四三七號
　　上　訴　人　乙○○
　　即?被?告
　　選任辯護人　陸正康?律師
右列上訴人因妨害兵役案件，不服本院九十三年度簡字第二三○四號中華民國九十三
年七月六日第一審判決（聲請簡易判決處刑書案號：九十三年度偵字第七四九○號）
，提起上訴，本院管轄之第二審合議庭認應適用通常程序，判決如左：
    主  文
原判決撤銷。
乙○○無罪。
    理?由
一、本件聲請簡易判決意旨：被告乙○○係陸軍回役兵，居住在臺北縣中和市○○里
    ○鄰○○路二四三巷九之三號
    員警丁○○於民國九十二年十二月九日十時、同年十二月十一日九時、十二月十
    四日十點時送達應於九十二年十二月十五日下午四時至中壢龍里營區陸軍六軍團
    補充兵營報到之臨時召集令（聲請簡易判決處刑書誤載為臨時點閱召集令）至被
    告前開住所，皆未遇被告，而張貼前開召集令交付通知書於被告住家大門處，促
    請被告或其家屬見此召集令交付通知書後，速前往安平派出所領取召集令，詎被
    告意圖避免臨時召集，而拒絕接受該召集令。因認被告涉有違反毒品危害防制條
    例第五條第四項之罪嫌。
二、按犯罪事實應依證據認定之，無證據不得認定犯罪事實。不能證明被告犯罪或其
    行為不罰者應諭知無罪之判決。刑事訴訟法第一百五十四條第二項、第三零一條
    第一項分別定有明文。按妨害兵役治罪條例第五條所謂之「意圖避免臨時召集」
    之意圖，係指行為人出於特定犯罪目的而謀求構成要件之實現或希求構成要件所
    預定結果之發生，以達其犯罪目的之主觀心態，亦即行為人除主觀上對於本身所
    為之客觀犯罪構成要件有認識外，尚須具有意圖避免召集之特定目的，方始當之
    。
三、公訴人認為被告涉有違反妨害兵役治罪條例之罪嫌，係以臨時召集令、臺北縣政
    府中和分局後備軍人查詢人口移送辦法年籍表、召集令交付通知書、員警送達召
    集令交付通知書照片三張為證。訊據被告乙○○堅詞否認右揭犯行，辯稱伊與家
    屬均未接獲臨時召集令，而且從未看見該通知書張貼於大門口云云。辯護人為被
    告辯稱：通知書張貼位置為公寓一樓為全體住戶共同進出之大門，並非被告
    地之住所專用大門，且張貼之時間均是上班時間，警員不曾以電話聯絡被告或其
    同居之家長，而被告下班後均未見任何員警到府通知被告或家屬有關召集令一事
    ，且里長並未會同警員送達召集令，送達程序並不合法，況被告曾辦理歸鄉報到
    ，足證並無逃避兵役之動機存在，且警員丙○○證稱於九十三年二月十二日前之
    一日、二日，經分局交辦要找被告作筆錄，伊前往乙○○住家，當日即遇到被告
    等語，足見通知被告本人並無任何困難。
四、經查：警員丁○○於本院審理時結證稱：收到臺北縣後備司令部交辦公文，其內
    有交辦日期、事項，伊有去按受通知人家中電鈴，如果沒有人應門，就會貼通知
    書在受通知人門口，且之後巡邏經過時還會去多按電鈴幾次，如果發現通知書不
    見了或破損，還會重貼一張上去，而通知書如無毀損會一直將之張貼在原處，交
    辦公文要求至少通知三次，但是實際通知之次數均超過三次，而交辦公文規定里
    長需會同到場，但是里長常常找不到人，所以基本上是自己一人去送達，三次均
    未通知到被告後，才請里長蓋章等語（參見本院九十三年十月十四日審判筆錄第
    六至第八頁）。是以警員丁○○確實前往被告住家按電鈴通知，未有人出面應門
    後，並製作通知書張貼於被告住處大門。然由證人丁○○證言可知里長甲○○並
    未會同警員一同送達召集令交付通知書，查該「召集令交付通知書」上記載有「
    次數」、「時間」、「送達人」、「證明人：里（鄰）長」，且交辦公文亦載明
    需要里（鄰）長「會同」到場，顯見召集令之送達程序，應由里長「會同」負責
    里、鄰長擔任證明人確認無訛，是如無里、鄰長會同通知，有違臺北縣後備司令
    部等軍事單位要求之合法送達程序。是以本件負有通知義務之警員丁○○並未會
    同里長送達召集令，應認未為合法之通知，進而無從認定被告拒絕接受召集令。
    再者，證人丙○○警員亦到庭結證稱，於九十三年二月十二日前一、二天，臺北
    縣政府警察局中和分局接獲交辦公文，要找被告製作筆錄，於九十三年二月十二
    日上午伊找不到被告，但同日下午按被告家中門鈴時，被告父親說被告在家，然
    後被告就下樓跟伊到派出所作筆錄等語（參見本院九十三年十月十四日審判筆錄
    第十一、十二頁），足徵通知被告本人或家屬尚非十分困難。況被告依相關規定
    辦理歸鄉報到手續，有停役令影本一份附卷可按。是倘若有逃避兵役之意圖，理
    應會離家出走、避不見面，何以會一經通知立即前往警局製作筆錄，足認被告並
    無逃避兵役之意圖。此外，復查無其他具體可信之客觀證據或經驗法則足以證明
    被告確有公訴人所指之犯行。揆諸前開說明，自不能證明被告犯罪，應為無罪之
    諭知。
五、按地方法院簡易庭對被告為簡易判決處刑後，經提起上訴，而地方法院合議庭認
    應為無罪判決之諭知者，依同法第四百五十五條之一第三項準用第三百六十九條
    第二項之規定意旨，應由該地方法院合議庭撤銷簡易庭之判決，改依第一審通常
    程序審判（最高法院九十一年度台非字第二一號判決意旨參照）。本案既不能證
    明被告犯罪，原審遽為被告有罪之判決，尚有違誤，被告上訴意旨否認犯罪，為
    有理由，應由本院合議庭撤銷原判決，自為第一審無罪之判決。
據上論斷，應依刑事訴訟法第四百五十五條之一第一項、第三項、第三百六十九條第
一項前段、第三百六十四條、第三百零一條第一項，判決如主文。
本案經檢察官鄧媛到庭執行職務。
中　　　華　　　民　　　國　　九十三　　年　　　十　　　月　　二十八　　日
                                    臺灣板橋地方法院刑事第六庭
                                        審判長法官  王敏慧
                                              法官  張江澤
                                              法官  絲鈺雲
右正本證明與原本無異
如不服本判決，得自收受送達之日起十日內向本院提出上訴狀
                                            書記官  許清秋
中　　　華　　　民　　　國　　九十三　　年　　　十一　  月　　  三      日
